臺灣高雄地方法院刑事判決　　　　　　　　　　　　九十三年度訴字第一一八九號
　　公　訴　人　臺灣高雄地方法院檢察署檢察官
　　被　　　告　乙○○○
　　選任辯護人　鄭曉東律師
　　　　　　　　魏緒孟律師
右列被告因妨害國幣懲治條例等案件，經檢察官提起公訴（九十三年度偵字第六八二
○號），本院判決如左：
    主  文
乙○○○未經許可於夜間及公共場所攜帶刀械，處有期徒刑肆月，扣案之武士刀壹把
沒收；又共同意圖供行使之用，而偽造幣券，未遂，處有期徒刑參年，扣案之偽造新
版新臺幣壹仟元紙鈔未切割裁剪之半成品正面貳拾參張（流水號：ＢＫ四三一二七二
ＹＣ號、ＢＰ八七五八八三ＵＡ號、ＧＲ三○三四四五ＵＦ號、ＨＭ二九三三五八Ｕ
Ｆ號、ＨＭ八五九四七七ＶＦ號）、背面壹拾玖張、新版新臺幣伍佰元紙鈔未切割裁
剪之半成品正面參張（流水號：ＨＭ六二九五九三ＺＪ號、ＪＰ一六四二六九ＸＤ號
、ＨＮ五六六一五九ＺＡ號）、背面參張、偽造新版新臺幣壹仟元紙鈔之防偽浮水印
壹張，均沒收。應執行有期徒刑參年貳月，扣案之武士刀壹把、偽造新版新臺幣壹仟
元紙鈔未切割裁剪之半成品正面貳拾參張（流水號：ＢＫ四三一二七二ＹＣ號、ＢＰ
八七五八八三ＵＡ號、ＧＲ三○三四四五ＵＦ號、ＨＭ二九三三五八ＵＦ號、ＨＭ八
五九四七七ＶＦ號）、背面壹拾玖張、新版新臺幣伍佰元紙鈔未切割裁剪之半成品正
面參張（流水號：ＨＭ六二九五九三ＺＪ號、ＪＰ一六四二六九ＸＤ號、ＨＮ五六六
一五九ＺＡ號）、背面參張、偽造新版新臺幣壹仟元紙鈔之防偽浮水印壹張，均沒收
。
    事  實
一、乙○○○明知武士刀係屬槍砲彈藥刀械管制條例規定之非經主管機關許可，不得
    持有之刀械，竟於民國九十二年三、四月間某日晚間八時許，在高雄市小港國小
    旁夜市之公共場所，以新臺幣（下同）一千元之代價，向不詳姓名年籍之成年人
    購得管制刀械武士刀一把，未經許可而持有之，隨後並攜帶上開武士刀返回位於
    高雄市○○區○○路六十四巷七十一弄一號之住處。並將上開武士刀藏置在其住
    處房間內。嗣於九十三年三月三十一日上午九時三十分許，經警持本院核發之搜
    索票至乙○○○上開住處搜索，而在其房間內衣櫃外右側牆壁旁扣得上開武士刀
    一把。
二、乙○○○與丙○○（業經檢察官為不起訴處分在案）及不詳真實姓名年籍綽號茶
    壺之成年男子共同基於意圖供行使之用而偽造幣券之犯意聯絡，於九十二年十一
    、二月間（起訴書誤載為九十二年九、十月間），在高雄縣仁武鄉○○○街六十
    一巷二號丙○○以其女友邱怜瑛名義承租之租處（起訴書誤載為高雄市○○區○
    ○路六十四巷七十一弄一號），共同以掃描器將新版新臺幣一千元及五百元之真
    鈔圖像存入電腦主機後，再以彩色印表機列印之方式，接續二次印製新版新臺幣
    一千元及五百元偽鈔半成品，列印完畢後，準備再裁剪成與真鈔相同之尺寸供行
    使之用。嗣於九十三年三月三十一日上午九時三十分許，經警持本院核發之搜索
    票至乙○○○前開住處搜索其上開違反槍砲彈藥刀械管制條例之不法事證，而在
    其住處房間內衣櫃外下緣處查獲偽造之新版新臺幣一千元紙鈔未切割裁剪之半成
    品正面二十三張（流水號：ＢＫ四三一二七二ＹＣ號、ＢＰ八七五八八三ＵＡ號
    、ＧＲ三○三四四五ＵＦ號、ＨＭ二九三三五八ＵＦ號、ＨＭ八五九四七七ＶＦ
    號）、背面十九張、新版新臺幣五百元紙鈔未切割裁剪之半成品正面三張（流水
    號：ＨＭ六二九五九三ＺＪ號、ＪＰ一六四二六九ＸＤ號、ＨＮ五六六一五九Ｚ
    Ａ號）、背面三張、偽造之新版新臺幣一千元紙鈔防偽浮水印一張。
三、案經高雄縣政府警察局林園分局報告臺灣高雄地方法院檢察署檢察官偵查起訴。
    理  由
一、右揭事實欄一之事實，迭據被告乙○○○於警詢、偵查中及本院審理時坦承不諱
    （見警卷第二頁背面、偵查卷第六頁背面及本院卷第一二七頁、第一三七頁），
    復有本院搜索票一紙及搜索扣押筆錄一份在卷可稽（見警卷第一頁、第五頁），
    並有扣案之武士刀一把可資佐證，而前開扣案之武士刀經送高雄縣政府警察局依
    內政部公告管制刀械十五款圖例及說明鑑驗結果，刀刃長四十九公分、刀柄長二
    十二點五公分、刀刃（尖）開鋒約三公分，符合管制刀械十二款圖例及圖例說明
    ，認係屬槍砲彈藥刀械管制條例查禁之刀械，有該局九十三年四月八日高縣警保
    民字第○九三○○七○四三四號函及照片一幀附卷可憑（見偵查卷第五十五頁、
    第五十六頁）。又被告攜帶上開武士刀係於夜間，且場所既為夜市○道路，自屬
    公共場所。從而，被告此部分未經許可於夜間及公共場所攜帶刀械之犯行洵堪認
    定。
二、另訊據被告就事實欄二之事實雖供承有於前揭時間為警持本院核發之搜索票至其
    住處搜索，而在其住處房間內衣櫃外下緣處查獲偽造之新版新臺幣一千元紙鈔半
    成品正面二十三張、背面十九張、新版新臺幣五百元紙鈔半成品正面三張、背面
    三張、偽造之新版新臺幣一千元紙鈔防偽浮水印一張等情，惟矢口否認有何偽造
    幣券之犯行，辯稱：扣案之偽鈔半成品是綽號「茶壺」之人帶來的，伊並沒有參
    與製作偽鈔之行為云云。然查：
  (一)右揭事實，業據被告於警詢時供稱：大約在九十二年十二月中旬左右，因丙○○
    欲與其女友綽號「小玲」同住，所以便向伊告知要借住伊住處，伊答應後二人隨
    即搬至伊房間同住，因丙○○曾告訴伊有在印製偽鈔，且曾帶伊至高雄縣仁武鄉
    ○○○街附近丙○○印製偽鈔之地方參觀如何印鈔，印製偽鈔均以電腦搭配主機
    、掃描器、印表機及一般Ａ４紙便可印製，伊曾前往丙○○印製偽鈔之住家二、
    三次，幫忙將印製完成之偽鈔裁剪後交給綽號「茶壺」之男子，至於「茶壺」如
    何處理伊就不知道了等語屬實（見警卷第三頁），雖被告於本院審理時翻異前詞
    ，並辯稱：是因為警察用手打伊肚子、臉及脖子，打了好幾拳才如此供述等語，
    惟證人即記錄被告警詢筆錄之警員甲○○於本院審理時證稱：製作筆錄都是由被
    告自己自由供述，其供述都如筆錄所載等語（見本院卷第六十七頁、第六十八頁
    ），且被告之警詢錄音帶（即該份筆錄第一頁至第四頁第二行部分）經本院審理
    時當庭勘驗結果：呈現自然連續錄音，錄製過程並無錄音中斷現象，筆錄所載內
    容與被告口頭陳述相符，並無發現訊問人員有不正方法取供之情形（見本院卷第
    一三六頁），是被告辯稱遭刑求云云，要難採信。且證人即丙○○之女友邱怜瑛
    於警詢時證稱：因丙○○告訴伊要租在較偏遠處工作，又說用伊的名字租比較安
    全，所以在九十二年十一、二月間開始承租高雄縣仁武鄉○○○街六十一巷二號
    ，伊與丙○○住在該棟房屋四樓，丙○○、乙○○○與茶壺則在三樓工作，剛搬
    進去時有見他們在搬機器，進去約一星期後，在打掃該三樓房間時才發現他們是
    在印假鈔等語（見本院卷第九十二頁背面），是被告上開所稱亦核與證人邱怜瑛
    上開所述之情節相符。雖證人邱怜瑛於本院審理時翻異前詞證稱：沒有看過丙○
    ○、乙○○○及茶壺在三樓做什麼等語（見本院卷第一二一頁），然顯係事後迴
    護被告及丙○○之詞，並不足為被告有利之認定。至於被告之選任辯護人雖主張
    證人邱怜瑛在警詢中之陳述無證據能力，惟依刑事訴訟法第一百五十九條之二規
    定：「被告以外之人於檢察事務官、司法警察官或司法警察調查中所為之陳述，
    與審判中不符時，其先前之陳述具有較可信之特別情況，且為證明犯罪事實存否
    所必要者，得為證據。」本院審酌證人邱怜瑛在警詢中製作筆錄時，有其父親陪
    同在場，有警詢筆錄可參（見本院卷第九十一頁），且其所述發現被告與丙○○
    、綽號「茶壺」之人製造偽鈔情形，與被告在警詢中之陳述相符（即該屋內有電
    腦等機器及印製偽鈔部分），是其在警詢中之陳述自有可信之特別情況，且為證
    明被告有無偽造幣券之必要，亦有證據能力。
  (二)又本件經警於九十三年三月三十一日上午九時三十分許，持本院核發之搜索票至
    被告住處搜索，而在其住處房間內衣櫃外下緣處查獲偽造之新版新臺幣一千元紙
    鈔未切割裁剪之半成品正面二十三張、背面十九張、新版新臺幣五百元紙鈔未切
    割裁剪之半成品正面三張、背面三張及偽造之新版新臺幣一千元紙鈔防偽浮水印
    一張等情，有本院搜索票一紙及搜索扣押筆錄一份在卷可稽（見警卷第一頁、第
    五頁），並有扣案之上開偽鈔半成品正面、背面及浮水印一張可資佐證，而前開
    扣案之偽鈔半成品及防偽浮水印經請往中央印製廠鑑定結果，認該批一千元、五
    百元偽鈔正、背面半成品及該張防偽浮水印等均以彩色噴墨方式仿印，無凹版印
    紋凸起效果，紙質與真鈔不同，均屬偽造，有中央印製廠九十三年四月二十三日
    中印發字第○九三○○○二一二五號函一紙在卷可憑（見偵查卷第八十四頁），
    再參以扣案之該批新版新臺幣一千元、五百元偽鈔正、背面半成品及該張防偽浮
    水印均係以彩色噴墨方式仿印，亦與被告上開所稱印製偽鈔均以電腦搭配主機、
    掃描器、印表機及一般Ａ４紙便可印製等情相符，是被告前開所辯沒有參與製作
    偽鈔之行為云云，顯係事後卸責之詞，不足採信。
  (三)另被告前開所稱印製偽鈔均以電腦搭配主機、掃瞄器、印表機及一般Ａ４紙便可
    印製，並由其幫忙將印製完成之偽鈔裁剪後交給綽號「茶壺」之男子等語，顯見
    被告係欲利用該批電腦設備印製與真鈔大小、質感相彷之偽鈔，自足使收受者產
    生混淆，並期與真鈔更加相像，其目的無非欲在市面行使時，以便混淆收受者之
    警覺性不被發現，昭然若揭，否則何必如此大費周章加工製造，是被告偽造上開
    幣券顯係意圖供行使之用甚明。
  (四)綜上所述，本件事證已臻明確，被告前開所辯，顯係推諉卸責之詞，不足採信，
    被告偽造幣券之犯行，亦堪予認定。又證人丙○○雖稱未與被告共同偽造幣券，
    惟因其陳述與被告及證人邱怜瑛之前開陳述不符，並不足為被告有利證據，附此
    敘明。
三、按妨害國幣懲治條例第一條第一項規定，本條例所稱之國幣，係指中華民國境內
    ，由中央政府或其授權機關所發行之紙幣或硬幣。又中華民國貨幣，由本行發行
    之；本行發行之貨幣為國幣，對於中華民國境內之一切支付，具有法償效力，中
    央銀行法第十三條第一項、第二項分別定有明文。是核被告於事實一所為，係犯
    槍砲彈藥刀械管制條例第十五條第一款、第二款之未經許可於夜間及公共場所攜
    帶刀械罪；於事實二所為，係犯妨害國幣懲治條例第三條第三項、第一項之意圖
    供行使之用，而偽造幣券未遂罪，公訴人認被告上開所為係犯刑法第一百九十五
    條第一項之偽造貨幣罪，然本件尚乏證據足認被告有印製出偽鈔之成品，自係未
    遂，又被告所為應依上開妨害國幣懲治條例之規定論處，是公訴人所認被告係犯
    刑法第一百九十五條第一項之偽造貨幣罪，尚有未洽，惟其基本事實同一，法院
    自得予以審理，並變更起訴法條。又被告已著手實行偽造幣券之犯行而不遂，為
    未遂犯，爰依刑法第二十六條前段之規定，按既遂犯之刑減輕其刑。另被告與丙
    ○○及不詳姓名年籍綽號「茶壺」之成年男子間，就上開偽造幣券之犯行間，有
    犯意聯絡及行為分擔，為共同正犯（丙○○雖經檢察官為不起訴處分在案，然據
    被告之供述及證人邱怜瑛之證述，自足認定丙○○亦有參與本件偽造幣券之犯行
    ）。被告接續二次在高雄縣仁武鄉○○○街六十一巷二號丙○○租處印製偽鈔之
    行為，顯係基於同一犯意所為，為接續行為，屬實質上之一行為，檢察官認所為
    係連續犯尚有未洽。被告所犯上開二罪，犯意各別，行為互殊，應予分論併罰。
    爰審酌被告未經許可，於夜間及公共場所攜帶管制查禁之刀械，徒增社會之不安
    定性，然其僅持有上開刀械，並未持之犯罪，侵害情形尚屬輕微，另其欲以印製
    偽鈔之方式獲求財富，自足以嚴重妨害社會之經濟發展及擾亂國家之金融秩序，
    惡性非輕，而其犯後坦承攜帶刀械犯行，否認偽造幣券犯行等一切情狀，分別量
    處如主文所示之刑，並定其應執行之刑，以資懲儆。扣案之武士刀一把，係屬違
    禁物，應依刑法第三十八條第一項第一款宣告沒收。又偽造新版新臺幣一千元紙
    鈔未切割裁剪之半成品正面二十三張（流水號：ＢＫ四三一二七二ＹＣ號、ＢＰ
    八七五八八三ＵＡ號、ＧＲ三○三四四五ＵＦ號、ＨＭ二九三三五八ＵＦ號、Ｈ
    Ｍ八五九四七七ＶＦ號）、背面十九張、新版新臺幣五百元紙鈔未切割裁剪之半
    成品正面三張（流水號：ＨＭ六二九五九三ＺＪ號、ＪＰ一六四二六九ＸＤ號、
    ＨＮ五六六一五九ＺＡ號）、背面三張及偽造之新版新臺幣一千元紙鈔防偽浮水
    印一張，均係尚未偽造完成而不具有幣券之外觀，雖不得依妨害國幣懲治條例第
    六條之規定，予以宣告沒收（最高法院八十八年度台上字第七二一八號判決參照
    ），然既屬渠等所有，且供犯偽造幣券所用之物，爰依刑法第三十八條第一項第
    二款規定，併予宣告沒收。另供印製偽鈔所用之電腦、掃描器、印表機及Ａ４紙
    ，並未扣案，且係得沒收之物，為免將來執行之困難，爰不另為沒收之諭知；至
    於扣案被告所有之電腦主機一台，經本院於審理時當庭勘驗電腦內之檔案結果，
    檔案中只有新臺幣一百元紙鈔正面、人民幣一百元紙鈔正面、人民幣一百元紙鈔
    背面之圖像，並未見新臺幣一千元及五百元紙鈔之圖像（見本院卷第六十四頁）
    ，是該扣案之電腦主機難認與本件偽造國幣之犯罪有關，故不併予宣告沒收，檢
    察官聲請宣告沒收，尚有未洽，附此敘明
據上論斷，應依刑事訴訟法第二百九十九條第一項前段、第三百條，槍砲彈藥刀械管
制條例第十五條第一款、第二款，妨害國幣懲治條例第三條第三項、第一項，刑法第
十一條前段、第二十八條、第二十六條前段、第三十八條第一項第一款、第二款、第
五十一條第五款，罰金罰鍰提高標準條例第一條前段，判決如主文。
本案經檢察官丁○○到庭執行職務。
中      華      民      國    九十三    年      七      月    二十三    日
                                    臺灣高雄地方法院刑事第三庭
                                        審判長法  官    黃仁松
                                              法  官    陳威龍
                                              法  官    陳玉聰
右正本證明與原本無異。
如不服本判決，應於判決送達後十日內，向本院提出上訴狀。
                                              書記官    鄭淑臻
中    華    民    國      九十三    年      七      月      二十三      日
附錄本判決論罪科刑法條全文：
槍砲彈藥刀械管制條例第十五條
未經許可攜帶刀械而有下列情形之一者，處二年以下有期徒刑：
  一  於夜間犯之者。
  二  於車站、埠頭、航空站、公共場所或公眾得出入之場所犯之者。
  三  結夥犯之者。
妨害國幣懲治條例第三條第一項、第三項
意圖供行使之用，而偽造、變造幣券者，處無期徒刑或五年以上有期徒刑，得併科五
千元以下罰金。
第一項之未遂犯罰之。
